【裁判字號】    94,交易,554
【裁判日期】    950613
【裁判案由】    過失傷害
【裁判全文】
臺灣臺中地方法院刑事判決             94年度交易字第554號
公  訴  人  台灣台中地方法院檢察署檢察官
被      告  甲○○
                    國民
選任辯護人  陳文慧律師
上列被告因過失傷害案件，經檢察官提起公訴（94年度偵字第13
785號），本院判決如下：
    主    文
甲○○因過失傷害人，致重傷，處有期徒刑陸月，如易科罰金，
以參佰元折算壹日。
    犯罪事實
一、甲○○於民國93年11月6日上午9時許，騎乘車牌號碼CG8-40
    3號重型機車，沿臺中縣太平市○○路○段由南向北方向行駛
    ，於同日9時25分許，行經該中山路1段210號前處，本應遵
    守車輛行駛時，應注意車前狀況，隨時採取必要之安全措施
    ，而依當時情形，晴天、日間自然光線、道路無缺陷、無障
    礙物等情形又無不能注意，竟疏未注意車前狀況，適於通過
    上開地點時，撞擊正要橫越馬路搭車，亦未注意左右來車之
    行人羅歐秀花，致羅歐秀花受有左側額葉顳區硬膜下出血、
    右側額葉顳區蛛網膜下腔出血、胸壁挫傷併右側第2至第8肋
    骨骨折及右側血胸及右側鎖骨骨折、舌頭咬傷潰爛等傷害，
    因上述傷害導至器質性腦病變、器質性失智症合併精神病態
    等難治之重傷害。甲○○肇事後，將傷者送醫急救，並經人
    報案，甲○○於台中縣警察局霧峰分局太平交通小隊警員王
    攀淇到場未發現犯嫌前返回現場陳述肇事經過而願接受裁判
    。
二、案經羅歐秀花訴請台灣台中地方法院檢察署檢察官偵查起訴
    。
    理    由
一、訊據被告甲○○對於上揭車禍導致被害人羅歐秀花受傷之犯
    罪事實坦承不諱，惟辯稱伊並無過失，係被害人違規穿越道
    路，且被害人曾有癲症，其器質性腦病變併精神病態與本
    件車禍無因果關係等語。惟查：
  (一)依告訴人羅歐秀花於警詢稱：「徒步穿越車道與重機車發生
    事故」檢察官問：「發生車禍之處是在你家前面？計程
    車停在你家對面？你當時準備要到對面坐車？有無看到
    對方機車來？答：（點頭）。（點頭）。（點頭）。
    有。」等語。又依據警圖暨照片等顯示，肇事地段道路中
    心劃有分向限制線（雙黃實線），機車煞痕長1.4公尺在快
    車道靠邊，刮地痕、油漬、血跡等均在快車道靠邊處。因此
    本院參酌現場圖、檢警筆錄、道路交通事故調查報告表（一
    ）（二）、現場目擊證人即計程車司機陳吉和之證述等資料
    分析研判，本件車禍發生之原因係行人羅歐秀花穿越道路未
    注意左右來車，為肇事主因，被告甲○○駕駛CG8-403號重
    型機車未注意車前狀況，為肇事次因。本件車禍經送台灣省
    台中縣區車輛行車事故鑑定委員會鑑定及台灣省車輛行車事
    故覆議鑑定委員會覆議結果，亦同此認定，有各該委員會95
    .1.11. 中縣鑑字第0955500157號函及95.4.3.府覆議字第09
    50100151號函可資佐證，因之被告甲○○辯稱伊無過失，顯
    不足取。
  (二)本件車禍導致被害人羅歐秀花受有左側額葉顳區硬膜下出血
    、右側額葉顳區蛛網膜下腔出血、胸壁挫傷併右側第2至第8
    肋骨骨折及右側血胸及右側鎖骨骨折、舌頭咬傷潰爛等傷害
    ，有國軍台中總醫院附設民眾診療服務處診斷證明書一份附
    卷可佐，而羅歐秀花器質性腦病變，源自之前頭部外傷導致
    腦出血，器質性失智症合併精神病態，亦源自頭部外傷，亦
    有弘光科技大學附設老人醫院診斷證明書1份附卷可佐，因
    之，被告辯稱被害人羅歐秀花器質性精神病態與本件車禍無
    因果關係顯係卸責之詞，不足採信。
  (三)按車輛行駛時，駕駛人應注意車前狀況，隨時採取必要之安
    全措施，道路交通安全規則第94條第3項定有明文，被告駕
    車自應注意上述道路交通安全規定，且依當時路況，又無不
    能注意之情形，竟疏不注意為之，以致肇事，致被害人歐羅
    秀花受傷，被告顯有過失。且被告過失駕駛行駛，核與告訴
    人歐羅秀花之前述受傷間，顯具有相當因果關係，雖被害人
    羅歐秀花對本件車禍之發生與有過失，但不能因此解免被告
    刑責。綜上所述，本案事證明確，被告犯行堪予認定。
二、按器質性精神病，根據文獻報告及臨床經驗，此種器質性人
    格違常，是屬較難治之傷（台灣高等法院台南分院民刑事裁
    判書彙編86年第1期第73-77頁附卷內，即台南高分院85年度
    交上字第2014號刑事判決參照），核被告甲○○所為係犯刑
    法第284條第1項後段過失致重傷罪。被告肇事後經人報案，
    於台中縣警察局霧峰分局太平交通小隊警員王攀淇到場時未
    發現犯嫌前返回現場陳述肇事經過，願接受裁判，有警詢筆
    錄及交通事故調查報告表各1份附卷可佐，核與自首要件相
    符，依刑法第62條前段減輕其刑。爰審酌被告之過失程度為
    肇事次因、被害人為肇事主因、被害人所受傷勢為重傷、本
    件車禍發生後，被告已先後支付醫療費新台幣60餘萬元，犯
    後態度尚稱良好等一切情狀，量處如主文所示之刑，並諭知
    易科罰金之折算標準。
據上論斷，應依刑事訴訟法第299條第1項前段，刑法第284條第1
項後段、第62條前段、第41條第1項前段，罰金罰鍰提高標準條
例第1條前段、第2條，判決如主文。
本案經檢察官蔡雯娟到庭執行職務。
中    華    民    國    95    年    6     月    13    日
                  交通法庭審判長法  官  許金樹
                                法  官  高文崇
                                法  官  郭德進
上正本證明與原本無異。
如不服本判決，應於送達後十日內向本院提出上訴狀（須附繕本
），上訴於台灣高等法院台中分院。
中    華    民    國    95    年    6     月    14    日
                                書記官  陳惠玲
附錄論罪科刑法條
刑法第284條第1項
因過失傷害人者，處六月以下有期徒刑，拘役或五百元以下罰金
，致重傷者，處一年以下有期徒刑、拘役或五百元以下罰金。
                                                       A


司法院資訊處製作；財團法人民間司法改革基金會備份。
